臺灣高等法院民事判決
108年度上易字第923號
上  訴  人  蕭蒼澤



訴訟代理人  李瑞琮
被 上訴 人  何秋龍

上列當事人間侵權行為損害賠償等事件，上訴人對於中華民國10
8年2月22日臺灣臺北地方法院106年度訴字第4664號第一審判決
提起部分上訴，本院於108年12月24日言詞辯論終結，判決如下
：
    主      文
上訴駁回。
第二審訴訟費用由上訴人負擔。
    事實及理由
壹、程序方面：
    被上訴人經合法通知未於言詞辯論期日到場，核無民事訴訟
    法第386條所列各款情形，爰依上訴人之聲請，由其一造辯
    論而為判決。
貳、實體方面：
一、上訴人主張：被上訴人於民國102年7月13日在不特定多數人
    得以共見共聞「隨意窩Xuite」網站（http：//blog.xuite.
    net/dirformatabc/wretch/000000000），刊登「蔚理法律
    事務所蕭蒼澤律師長女蕭○青、長子蕭○松、大姊蕭○卉、
    父親蕭○三及朋友士林地院法官徐○瑞」之個人資料（下稱
    系爭個資）於網頁內（網頁所登載之前揭個人「姓名」均係
    完整姓名，因依法保護各該人隱私權，於本件以「○」方式
    ，隱匿部分姓名），侵害伊隱私權，爰依民法第184條第1項
    前段、第195條第1項前段規定，請求被上訴人賠償慰撫金新
    臺幣（下同）13萬元及自刑事附帶民事起訴狀繕本送達翌日
    起算之法定遲延利息（原審判決駁回超過上開金額部分，未
    據上訴人聲明不服，不在本件審理範圍）。
二、被上訴人未於言詞辯論期日到場，亦未提出準備書狀作何聲
    明或陳述。惟據其先前答辯則以：伊有刊登系爭個資，然單
    純姓名非隱私，且上訴人請求權已罹2年時效云云置辯。
三、原審判決被上訴人應給付上訴人3萬元，及自106年1月20日
    起至清償日止，按年息5%計算之利息，並駁回上訴人其餘之
    訴。上訴人不服，提起上訴，聲明：㈠原判決關於駁回上訴
    人後開之訴部分廢棄。㈡上開廢棄部分，被上訴人應再給付
    上訴人10萬元，及自刑事附帶民事起訴狀繕本送達送達翌日
    起至清償日止，按年息5%計算之利息。
四、上訴人主張被上訴人於網站上刊載系爭個資，侵害其隱私權
    ，應負侵權行為損害賠償；被上訴人則以前詞置辯。本件兩
    造之爭點為上訴人請求被上訴人再給付慰撫金10萬元本息，
    有無理由？
  ㈠按本法用詞，定義如下：一、個人資料：指自然人之姓名、
    出生年月日、國民身分證統一編號、護照號碼、特徵、指紋
    、婚姻、家庭、教育、職業、病歷、醫療、基因、性生活、
    健康檢查、犯罪前科、聯絡方式、財務情況、社會活動及其
    他得以直接或間接方式識別該個人之資料。…五、利用：指
    將蒐集之個人資料為處理以外之使用。非公務機關對個人資
    料之利用，除第六條第一項所規定資料外，應於蒐集之特定
    目的必要範圍內為之。但有下列情形之一者，得為特定目的
    外之利用：一、法律明文規定。二、為增進公共利益所必要
    。三、為免除當事人之生命、身體、自由或財產上之危險。
    四、為防止他人權益之重大危害。五、公務機關或學術研究
    機構基於公共利益為統計或學術研究而有必要，且資料經過
    提供者處理後或經蒐集者依其揭露方式無從識別特定之當事
    人。六、經當事人同意。七、有利於當事人權益。個人資料
    保護法（下稱個資法）第2條第1款、第5款、第20條第1項定
    有明文。隱私權係由二個核心部分構成，一為個人生活私密
    領域，即個人得自主決定是否及如何自公眾引退、幽居或獨
    處，而保有自我內在空間即空間隱私，另一係資訊自主，即
    得自主決定是否及如何公開關於其個人資料即資訊隱私。
  ㈡次按因故意或過失，不法侵害他人之權利者，負損害賠償責
    任。不法侵害他人之身體、健康、名譽、自由、信用、隱私
    、貞操，或不法侵害其他人格法益而情節重大者，被害人雖
    非財產上之損害，亦得請求賠償相當之金額。民法第184條
    第1項前段、第195條第1項前段亦有明文。查，被上訴人併
    列上訴人及其家庭、親友之姓名於上述網頁，足以直接識別
    上訴人個人資料，侵害上訴人自主決定是否及如何公開其家
    庭成員與社交活動資料之資訊自主權，已逾蒐集特定目的之
    必要範圍而侵害隱私權，被上訴人辯稱僅姓名非隱私云云，
    為無可採。復查無個資法第20條第1項但書所列各款情形，
    被上訴人上開所為具不法性，侵害上訴人隱私權致受損害，
    而本院刑事庭亦為相同之認定，判處被上訴人有罪在案，有
    本院106年度上易字第1882號刑事判決足稽。是被上訴人侵
    害上訴人隱私權之侵權行為，應負侵權行為損害賠償責任。
    爰審酌上訴人係大學畢業，現職為律師，101年各類所得總
    額合計986,186元、102年度為584,247元，及其他財產13筆
    值13,752,590元；被上訴人大學畢業，現係油漆行店員，月
    薪約3萬元，101年各類所得為56,246元、102年度為為90,90
    4元，及其他財產5筆值13,750,180元，有稅務電子閘門財產
    所得調件明細表在卷可憑(原審卷第37至46、47至51頁)，暨
    被上訴人侵害上訴人隱私權情節之輕重及精神痛苦程度等一
    切情狀，認上訴人請求慰撫金以3萬元為適當，逾此金額之
    請求，核屬過當，不應准許。
  ㈢再按因侵權行為所生之損害賠償請求權，自請求權人知有損
    害及賠償義務人時起，二年間不行使而消滅，自有侵權行為
    時起，逾十年者亦同。民法第197條第1項定有明文。雖被上
    訴人抗辯：上訴人損害賠償請求權已罹2年時效云云，然未
    舉證以實其說，尚難憑採，自不足為其有利之認定。
五、綜上所述，上訴人依民法第184條第1項前段、第195條第1項
    前段之規定，請求被上訴人應給付3萬元本息，為有理由，
    應予准許；逾此部分之請求，則無理由，不應准許。從而原
    審就上開不應准許部分所為上訴人敗訴之判決，並無不合。
    上訴論旨指摘原判決此部分不當，求予廢棄改判被上訴人應
    再給付10萬元及自刑事附帶民事起訴狀送達翌日起至清償日
    止，按年息5%計算之利息，為無理由，應駁回其上訴。
六、本件事證已臻明確，其餘之攻擊或防禦方法及所用之證據，
    經本院斟酌後，認為均不足以影響本判決之結果，爰不逐一
    論列，附此敘明。
七、據上論結，本件上訴為無理由，依民事訴訟法第449條第1項
    、第78條、第463條、第385條第1項前段，判決如主文。
中　　華　　民　　國　　109 　年　　1 　　月　　7 　　日
                  民事第四庭    
                      審判長法  官  傅中樂
                            法  官  管靜怡
                            法  官  周祖民 
正本係照原本作成。
不得上訴。
中　　華　　民　　國　　109 　年　　1 　　月　　7 　　日

  　　　　　　　　　　　　　書記官   劉文珠